臺灣高等法院刑事判決　　　　　　　　99年度上易字第2913號
上　訴　人　臺灣臺北地方法院檢察署檢察官
被　　　告　龔怡澤
選任辯護人　陳欽賢　律師
上列上訴人因被告妨害自由等案件，不服臺灣臺北地方法院99年
度易字第2793號，中華民國99年11月15日第一審判決（起訴案號
：臺灣臺北地方法院檢察署99年度偵字第20237 號），提起上訴
，本院判決如下：
    主  文
原判決撤銷。
龔怡澤以強暴妨害人行使權利，處罰金新臺幣柒仟元，如易服勞
役，以新臺幣壹仟元折算壹日。
    事  實
一、龔怡澤與朱美鑾原為夫妻關係（99年5月6日經調解，同年月
    24日離婚登記），具有家庭暴力防治法第3條第1款之家庭成
    員關係。龔怡澤於彼等婚姻關係存續期間，因懷疑朱美鑾與
    黃盛明有染，乃夥同真實姓名年籍不詳之徵信社員工數十名
    ，於民國（下同）99年3月26日晚間8時30分，持攝影機前往
    臺北市松山區迎風河濱公園停車場，並進入黃盛名停放於該
    處之廂型貨車後車廂，欲行拍攝蒐證，旋為車內之朱美鑾、
    黃盛明發覺，詎龔怡澤為達其蒐證目的，竟單獨萌生妨害朱
    美鑾穿著衣物權利及毀損之犯意，趁朱美鑾整裝之際，不顧
    朱美鑾之意願，強行拉扯其當日穿著之長褲，以此強暴方式
    妨害朱美鑾之穿著權利，並造成該長褲撕破而不堪使用，足
    以生損害於朱美鑾。
二、案經朱美鑾訴由臺灣臺北地方法院檢察署檢察官偵查起訴。
    理  由
一、證據能力部分：按被告之自白，非出於強暴、脅迫、利誘、
    詐欺、疲勞訊問、違法羈押或其他不正之方法，且與事實相
    符者，得為證據，刑事訴訟法第156條第1項定有明文。又被
    告以外之人於偵查中向檢察官所為之陳述，除顯有不可信之
    情況者外，得為證據，刑事訴訟法第159條之1第2 項亦有明
    定。又被告以外之人於審判外之陳述，雖不符刑事訴訟法第
    159條之1至第159條之4規定，而經當事人於審判程序同意作
    為證據，法院審酌該言詞陳述或書面陳述作成時之情況，認
    為適當者，亦得為證據；當事人、代理人或辯護人於法院調
    查證據時，知有刑事訴訟法第159條第1項不得為證據之情形
    ，而未於言詞辯論終結前聲明異議者，視為有前項之同意，
    刑事訴訟法第159條之5第1、2項亦有明定。本判決下列所引
    用被告自白，並無不法取得之情事，且與事實相符；證人即
    告訴人朱美鑾偵查中之證詞，係以證人身分具結後陳述所得
    ，核無顯不可信之情況；其餘供述證據部分，亦未經檢察官
    及被告、辯護人對其證據能力聲明異議，本院審酌各該陳述
    作成時之情況，並無違法不當情事，因而認為適當，均具證
    據能力。
二、上開事實，業據被告龔怡澤供承在卷，核與證人朱美鑾指證
    情節大致相符，並有前開破損之長褲照片1 幀在卷可憑（見
    臺灣臺北地方法院檢察署99年度他字第7162號偵查卷第5 頁
    ），互核相符。告訴人雖另指稱其於被告蒐證當時，衣著完
    整，是遭被告強行脫去外褲拍照云云，然此業據被告否認在
    卷，經查告訴人當日所著長褲，係前開式拉鍊，並非易於穿
    脫之鬆緊帶式長褲，此有前開照片影像可憑，是於衣著完整
    之情形下，尚難直接拉扯褪去，從而，被告倘如告訴人所指
    ，係以強力方式拉扯脫下，則其破損情形除應高於本件長褲
    之狀態外，且以拉扯動作中所造成與告訴人之皮膚接觸，亦
    當造成紅腫等摩擦痕跡，而非僅有長褲受損。佐以告訴人與
    黃盛明，於99年3月26日復承認於前開時地發生「刑法第239
    條通姦罪之行為」，而而與本案被告簽立和解契約，分別向
    本案被告道歉、和解，有該和解契約書1 件可憑（見臺灣臺
    北地方法院檢察署99年度偵字第20237 號偵查卷第16頁），
    因認告訴人指述當日係遭被告強行脫去長褲云云，尚難採信
    ，應以被告供稱當日見狀情緒失控，為進行蒐證確認，而動
    手拉扯等語（見本院100年1月19日筆錄第5 頁），始與事證
    相符。本件事證明確，被告犯行洵堪認定。
三、按家庭暴力者，謂家庭成員間實施身體或精神上不法侵害之
    行為；又家庭暴力罪者，謂家庭成員間故意實施家庭暴力行
    為而成立其他法律所規定之犯罪，家庭暴力防治法第2條第1
    項、第2 項分別定有明文。本案被告與告訴人於犯罪事實發
    生時為夫妻關係，具有家庭暴力防治法第3條第1款規定之家
    庭成員關係，故被告強行拉扯妨害告訴人行使權利並撕破其
    長褲，係犯刑法第304條強制罪及同法第354條之毀損罪，且
    屬家庭暴力防治法第2條第2款之家庭暴力罪（檢察官漏未記
    載，應予補充）。被告以一強行拉扯行為觸犯前開2 罪，為
    想像競合犯，應依刑法第55條規定，從重論以強制罪一罪。
四、原審以被告犯罪事證明確，予以論罪科刑，固非無見。惟查
    ：(一)被告係以一強行拉扯之強暴手段，妨害告訴人穿著權利
    並撕破其長褲，係以一行為觸犯數罪名，應論以想像競合犯
    ，從一重之強制罪處斷，原審不察，論以併罰之2 罪。(二)科
    刑時應以行為人之責任為基礎，並審酌一切情狀，尤應注意
    包括犯罪之動機、目的、犯罪時所受刺激、行為人與被害人
    關係及犯罪後之態度等一切情狀，做為科刑輕重之標準，刑
    法第57條定有明文；而緩刑之宣告，則應就被告有無再犯之
    虞，及能否由於刑罰之宣告策其自新等，加以審酌，與被告
    是否因刑之執行恐致失業及其有無親人失養無關。原判決誤
    以被告恐因刑之執行致其失業與親人失養作為緩刑考量，卻
    疏未審酌被告未與告訴人達成和解，其就本件犯罪損害之彌
    補尚有未足，自難認以本件刑罰之宣告即可策其自新，合於
    以暫不執行為適當之緩刑要件。(三)本件被告與告訴人間具有
    家庭暴力防治法所見定之家庭成員關係，是於家庭成員間故
    意實施家庭暴力行為之犯罪，倘為緩刑宣告，亦應適用家庭
    暴力防治法第30條第1 項規定，諭知在緩刑期內付保護管束
    。原判決漏未認定被告與告訴人間之家庭成員關係，而於宣
    告緩刑時，漏未諭知緩刑期內付保護管束，均有未合。以上
    或為檢察官上訴理由所及或為本院依職權應予審酌之事由，
    是原判決既有上開可議之處，即屬無可維持，應由本院予以
    撤銷改判。爰審酌被告因發現配偶涉嫌通姦，為達蒐證目的
    ，一時激動失控，強力拉扯被害人長褲，制止其穿著動作而
    犯本件之罪，嗣後雖於原審及本院審理時供承犯行，然未能
    與告訴人達成和解，並兼衡被告素行及其智識程度與犯罪動
    機、目的、手段、所生危害與犯罪後態度等一切情狀，量處
    如主文所示之刑，並諭知易服勞役之折算標準。
據上論斷，應依刑事訴訟法第369條第1項前段、第364條、第299
條第1項前段，刑法第304條、第354條、第55條、第42條第3項前
段，刑法施行法第1條之1第1項、第2項前段，判決如主文。
本案經檢察官王金聰到庭執行職務。
中    華    民    國  100    年     2     月    16    日
                  刑事第二十三庭審判長法  官  童有德
                                      法  官  徐蘭萍
                                      法  官  劉方慈
以上正本證明與原本無異。
不得上訴。
                                      書記官  李家敏
中    華    民    國  100    年     2     月    16    日
附錄：本案論罪科刑法條全文
中華民國刑法第304條
以強暴、脅迫使人行無義務之事或妨害人行使權利者，處三年以
下有期徒刑、拘役或三百元以下罰金。
前項之未遂犯罰之。
中華民國刑法第354條
毀棄、損壞前二條以外之他人之物或致令不堪用，足以生損害於
公眾或他人者，處二年以下有期徒刑、拘役或五百元以下罰金。